【裁判字號】    99,訴易,14
【裁判日期】    990727
【裁判案由】    侵權行為損害賠償
【裁判全文】
臺灣高等法院民事判決                  99年度訴易字第14號
原      告  甲○○
訴訟代理人  彭成青  律師
被      告  乙○○
上列當事人間侵權行為損害賠償事件，經本院刑事庭移送民事庭
，本院於民國99年7月6日言詞辯論終結，判決如下：
    主  文
被告應給付原告新台幣壹拾肆萬肆仟捌佰零陸元及自民國九十九
年一月十四日起至清償日止，按年息百分之五計算之利息。
原告其餘之訴駁回。
訴訟費用由被告負擔五分之一，餘由原告負擔。
    事實及理由
壹、程序方面：
    按訴狀送達後，原告不得將原訴變更或追加他訴。但擴張或
    減縮應受判決事項之聲明者，不在此限。民事訴訟法第255
    條第1項第3款定有明文。本件原告起訴時請求被告應給付原
    告新臺幣(下同)791,543元及自附帶民事起訴狀繕本送達翌
    日起至清償日止，按年息5%之利息；嗣減縮其聲明為被告應
    給付原告783,843元及自附帶民事起訴狀繕本送達翌日起至
    清償日止，按年息5%之利息，核屬減縮應受判決事項之聲明
    ，依上開規定，應予准許。
貳、實體方面：
一、原告起訴主張：被告於民國（下同）97年3月20日11時30分
    許，駕駛車牌號碼4032-TV號自用小客車，沿新竹縣湖口鄉
    ○○路東往西方向行駛，行經自強路與大同路時，本應注意
    車輛行駛至無號誌之交岔路口，仍應隨時注意車前狀況，並
    應減速慢行作隨時停車之準備，而依當時情形，又無不能注
    意之情事，竟疏未注意，貿然前行，適有原告騎乘車牌號碼
    BLL-625號普通重型機車，由大同路北往南方向駛來，欲左
    轉彎往自強路西向東往竹北方向行駛，亦疏未注意轉彎車應
    讓直行車先行，而貿然左轉，迨被告、原告發覺對方車輛時
    均已閃煞不及，被告所駕自小客車車頭遂撞擊原告所騎機車
    左後側車身附近，致原告當場人車倒地滑行（下稱系爭車禍
    ），受有頭部外傷、臉部擦傷、右橈尺骨骨折及左末端橈尺
    骨脫臼之傷害。被告所涉過失傷害犯行，業經本院刑事庭以
    98年度交上易字第344號判處拘役25日，如易科罰金，以1,0
    00元折算1日確定。又原告因系爭車禍，支出醫藥費21,843
    元、假牙裝置費22,000元，復原告原開設象文堂連鎖店「新
    湖口印舖鎖匙店」，因系爭車禍受傷無法工作，象文堂總店
    派遣兩名人力支援3個月，原告因此增加生活支出共24萬元
    ，併請求精神慰撫金500,000元，被告共應賠償原告783,84
    3元等情。爰依侵權行為法律關係，求為命：被告應給付原
    告783,843元及自附帶民事起訴狀繕本送達被告翌日起至清
    償日止，按年息5%之利息。
二、被告則以：對於系爭車禍有過失，不爭執，但對方係違規高
    速左轉並非直行，亦應負過失責任，且車禍肇事鑑定結果不
    可採；其教育程度為高中畢業、在工廠上班，月薪49,000元
    、有一筆房屋、土地、有一部15年的汽車等語，資為抗辯。
    並答辯聲明：原告之訴駁回。
三、原告主張被告於上開時、地因系爭車禍致原告受有頭部外傷
    、臉部擦傷、右橈尺骨骨折及左末端橈尺骨脫臼之傷害，被
    告因此所涉過失傷害罪責，經本院刑事庭判處拘役二十五日
    ，如易科罰金，以1000元折算一日確定等情，業據本院調閱
    本院98年度交上易字第344號、原法院98年度審交易字第32
    號刑事卷宗查核無訛，且為被告所不爭執，亦有本院98年度
    交上易字第344號刑事判決附卷可稽(見本院卷第3-5頁)，自
    堪信為真實。
四、按「因故意或過失不法侵害他人之權利者，負損害賠償責任
    。」；「不法侵害他人之身體或健康者，對於被害人因此喪
    失或減少勞動能力或增加生活上之需要時，應負損害賠償責
    任。」；「不法侵害他人之身體、健康者，被害人雖非財產
    上之損害，亦得請求賠償相當之金額。」民法第184條第1項
    前段、第193條第1項、第195條第1項分別定有明文。查被告
    因過失致原告受有頭部外傷、臉部擦傷、右橈尺骨骨折及左
    末端橈尺骨脫臼之傷害之事實，已如前述，被告自應負損害
    賠償責任。茲就原告請求賠償之損害，應否准許，分述如下
    ：
  (一)醫療費用部分：原告主張因系爭車禍，共支出醫療費用43,8
    43元之事實，業據提出醫療費用收據多紙為證（見本院98年
    度交附民字第63號卷《下稱附民卷》第5-12頁），且為被告
    所不爭執，經核該費用之支出屬必要費用，原告此部分之請
    求，應予准許。
  (二)增加生活支出之費用部分：原告主張其開設象文堂連鎖店「
    新湖口印舖鎖匙店」，因系爭車禍受傷無法工作，象文堂總
    店派遣兩名人力支援3個月，原告因此增加生活支出共24萬
    元，固據提出象文堂人力支援委託書乙紙為證。依支援委託
    書之記載：「一、乙方(即象文堂)派遣店長一名、店員一名
    駐點湖口象文堂以負責全部店務。二、店長每月薪資新臺幣
    肆萬元整、店員每月薪資新臺幣貳萬伍仟元整，另需供膳宿
    及伙食費每月約新臺幣壹萬伍仟元整；每月共計新臺幣捌萬
    元整，由甲方(即原告)支付。三、支援期間自97年3月21日
    起至97年6月20日止，…。」等語(見附民卷第13頁)，原告
    自承其經營之新湖口印舖鎖匙店平日只有一人工作，是象文
    堂刻印店於原告因系爭車禍受傷無法工作期間，並無聘僱店
    長之必要，原告因此增加生活支出之費用以店員一名所支領
    之薪資25,000元、膳宿及伙食費7,500元(15,000÷2＝7,500
    )，共計32,50 0元，以3個月計，共計97,500元為適當，原
    告此部分之請求，應予准許，逾此部分之請求，為無理由。
  (三)精神慰撫金部分：本院審酌被告係47年11月23日出生，高中
    畢業，在工廠上班，月入49,000元，98年度財產給付總額為
    823,808元，名下有4筆不動產，1部汽車，1筆投資；原告現
    年39歲，高職畢業，目前獨資經營新湖口印舖鎖匙店，月入
    7、8萬元，名下有2筆不動產，1部汽車，因系爭車禍受有頭
    部外傷、臉部擦傷、右橈尺骨骨折及左末端橈尺骨脫臼之傷
    害等情，認原告請求50萬元精神慰撫金，尚屬過高，應以10
    萬元為適當，其逾此部分之請求，為無理由。
  (四)綜上，原告所得請求賠償之金額為241,343元（計算式：43,
    843元＋97,500元＋100,000元＝241,343元）。
五、按損害之發生或擴大，被害人與有過失者，法院得減輕賠償
    金額，或免除之。民法第217條第1項定有明文。被告固對於
    系爭車禍有過失，不爭執，但辯稱：原告係違規高速左轉並
    非直行，亦應負過失責任等語。經按汽車行經無號誌之交岔
    路口，應減速慢行，作隨時停車之準備；又行經未設標誌、
    標線或號誌劃分幹、支線道者，少線道車應暫停讓多線道先
    行；車道數相同時，轉彎車應暫停讓直行車先行；同為直行
    車或轉彎車者，左方車應暫停讓右方車先行，道路交通安全
    規則第93條第1項第2款、第102條第1項第2款分別定有明文
    。被告駕駛汽車外出，自應依遵循前揭交通安全規定，詎被
    告竟於天候晴、日間自然光線、乾燥柏油道路、路面無缺陷
    無障礙、視距良好，客觀上亦無不能注意之情事下，未依前
    開規定，於行經無號誌交岔路口，疏未注意車前狀況與應減
    速慢行作隨時停車之準備，而貿然前行由自強路東往西方向
    行駛，適有原告騎乘重型機車，原由大同路北往南方向行駛
    ，於行經大同路、自強路交岔口，欲左轉彎往自強路西往東
    方向行駛，亦疏未注意轉彎車應讓直行車先行，致撞及原告
    機車之左後側車身，造成原告受有傷害，被告對於本件車禍
    之發生顯有過失責任，原告亦與有過失，洵湛認定。被告抗
    辯原告亦有過失，尚可採信。本院斟酌兩造對於事故發生之
    原因力之強弱，認被告應負百分之60之過失責任，原告應負
    百分之40之過失責任，依此比例計算，原告僅能請求被告賠
    償上開損失之十分之六即144,806元(計算式：241,343元×0
    .6＝144,806，元以下四捨五入)。原告逾此部分之請求，於
    法無據，應予駁回。
六、綜上所述，原告依侵權行為之法則，請求被告給付144,806
    元及自刑事附帶民事起訴狀繕本送達翌日即99年1月14日（
    見附民卷第4頁）起至清償日止，按年息5%計算之利息部分
    ，自屬應予准許；至超過上開部分之請求，即屬不應准許，
    應予駁回。
七、據上論結，本件原告之訴為一部有理由，一部無理由，爰判
    決如主文。
中    華    民    國    99    年    7     月    27    日
                    民事第十三庭
                        審判長法  官  蕭艿菁
                              法  官  周舒雁
                              法  官  陳姿岑
正本係照原本作成。
不得上訴。
中    華    民    國    99    年    7     月    28    日
                              書記官  黃慶霽

司法院資訊處製作；財團法人民間司法改革基金會備份。
